臺灣雲林地方法院刑事判決
109年度金訴字第101號
公  訴  人  臺灣雲林地方檢察署檢察官
被      告  黃嘉益



上列被告因違反洗錢防制法案件，經檢察官提起公訴（109年度
偵字第1653號、第1654號）及移送併辦（臺灣桃園地方檢察署11
0年度偵字第9321號），被告於準備程序中就被訴事實為有罪之
陳述，本院合議庭裁定由受命法官獨任進行簡式審判程序，判決
如下：
    主      文
黃嘉益幫助犯洗錢防制法第十四條第一項之一般洗錢罪，處有期
徒刑貳月，併科罰金新臺幣壹萬元，罰金如易服勞役，以新臺幣
壹仟元折算壹日。
    事實及理由
壹、犯罪事實
    黃嘉益可預見提供自己或友人在金融機構開設之帳戶提款卡
    、密碼供他人使用，該人可能以該帳戶作為實施詐欺取財等
    犯罪之工具，作為取得財物之管道，並將該犯罪所得提領或
    轉出，製造金流斷點，藉以掩飾、隱匿犯罪所得之去向，竟
    基於幫助詐欺取財及幫助掩飾、隱匿特定犯罪所得去向之洗
    錢不確定故意，於民國108年7月26日12時5分許，在新北市○○
    區○○街000號7-11便利商店，將其申辦使用之中華郵政股份
    有限公司土庫馬光郵局帳號0000000-0000000號帳戶、不知
    情之友人賴怡如所申辦八德更寮腳郵局帳號0000000-000000
    0號帳戶之提款卡，寄給某真實姓名年籍不詳自稱「林信誠
    」之人，並告知密碼。「林信誠」取得上開帳戶之提款卡及
    密碼後，即基於詐欺取財、洗錢之犯意，於附表所示時間、
    方式，對附表所示之人為詐欺取財行為，黃嘉益以此方式幫
    助詐欺取財及掩飾、隱匿犯罪所得之去向。
貳、證據名稱
    如附表相關卷證及出處欄所示。
參、論罪科刑
一、按刑法上之幫助犯，係對於犯罪與正犯有共同之認識，而以
    幫助之意思，對於正犯資以助力，而未參與實施犯罪之行為
    者而言（最高法院88年度台上字第1270號判決意旨可資參照
    ）。次按行為人提供金融帳戶金融卡及密碼予不認識之人，
    非屬洗錢防制法第2條所稱之洗錢行為，不成立同法第14條
    第1項一般洗錢罪之正犯；如行為人主觀上認識該帳戶可能
    作為收受及提領特定犯罪所得使用，他人提領後即產生遮斷
    資金流動軌跡，以逃避國家追訴、處罰之效果，仍基於幫助
    之犯意而提供，應論以幫助犯同法第14條第1項之一般洗錢
    罪（最高法院108年度台上大字第3101號刑事裁定意旨參照
    ）。經查，被告主觀上已認識其所提供之上開帳戶提款卡及
    密碼可能作為他人收受、提領特定犯罪所得使用，仍交付他
    人，使詐欺者利用上開帳戶作為詐欺被害人後供其匯入贓款
    使用，並藉此提領帳戶內之款項，使該等詐欺所得款項之去
    向不明，形成金流斷點。雖被告提供帳戶提款卡供人使用之
    行為，並不等同於向被害人施以詐術及從事洗錢之行為，然
    其主觀上顯然有縱使帳戶遭對方作為收受、提領詐欺犯罪所
    得使用，以掩飾、隱匿犯罪所得，因而幫助對方實行詐欺、
    洗錢犯行而不違背本意之不確定故意。
二、是核被告所為，係犯刑法第30條第1項前段、第339條第1項
    之幫助詐欺取財罪，及刑法第30條第1項前段、洗錢防制法
    第14條第1項之幫助洗錢罪。起訴意旨固認被告係犯同法第
　　14條第1項之洗錢罪，惟被告所為應論以幫助洗錢罪，已經
    公訴檢察官於本院審理時更正，此部分尚不生變更起訴法條
    之問題，附此敘明。
三、被告以1個提供上開帳戶提款卡、密碼之幫助行為，使如附
    表所示之人受騙匯入款項並遮斷金流去向，侵害4個被害人
    之財產法益，係一行為觸犯數個幫助詐欺取財、幫助洗錢罪
    名，為想像競合犯，應依刑法第55條前段規定，從一重論以
    幫助洗錢罪。
四、被告於本院審理時自白涉犯洗錢犯行，應依洗錢防制法第16
    條第2項之規定減輕其刑。又其未實際參與洗錢之行為，為
    幫助犯，依刑法第30條第2項之規定，按正犯之刑減輕之，
    並依法遞減之。
五、至起訴書雖未就附表編號3、4之犯行提起公訴，惟檢察官就
    犯罪事實一部起訴者，其效力及於全部，刑事訴訟法第267 
    條定有明文。因附表編號3部分為檢察官移送併辦，編號4部
    分為本院職務上已知，此等犯罪事實與起訴部分具有想像競
    合之裁判上一罪關係，已如上述，自為起訴效力所及，本院
    自應予以裁判。
六、爰審酌被告基於幫助他人詐欺取財、洗錢之不確定故意提供
    本案帳戶資料，雖非實際遂行詐欺取財、洗錢犯行之人，然
    其輕率提供金融帳戶，容任他人從事不法使用，造成此類犯
    罪層出不窮，嚴重危害財產交易安全與社會經濟秩序，所為
    非是。另衡及被告於審判中坦承犯行，除本案外無遭法院判
    決科刑之刑事前科紀錄，有臺灣高等法院被告前案紀錄表在
    卷可查，與其自陳高職畢業，現從事物流工作，未婚等一切
    情狀，量處如主文所示之刑，並就併科罰金部分諭知易服勞
    役之折算標準。　　　　　　
七、本案無證據證明被告因犯本案獲有犯罪所得，自無庸宣告沒
    收犯罪所得。
據上論斷，應依刑事訴訟法第273條之1第1項、第299條第1項前
段、第310條之2、第454條，判決如主文。
本案經檢察官王聖豪提起公訴，檢察官林岷奭移送併辦，檢察官
莊珂惠、施家榮到庭執行職務。
中　　華　　民　　國　　111 　年　　3　　月　　 7 　　日
                刑事第一庭    法  官  楊陵萍
以上正本證明與原本無異。　　　　　　　　　　　
如不服本判決應於收受判決後20日內向本院提出上訴書狀，並應
敘述具體理由；其未敘述上訴理由者，應於上訴期間屆滿後20日
內向本院補提理由書（均須按他造當事人之人數附繕本）。「切
勿逕送上級法院」。
                              書記官  李達成
中　　華　　民　　國　　111 　年　　3 　　月　　7 　　日
附錄本案論罪科刑法條全文：
洗錢防制法第2條
本法所稱洗錢，指下列行為：
一、意圖掩飾或隱匿特定犯罪所得來源，或使他人逃避刑事追訴
    ，而移轉或變更特定犯罪所得。
二、掩飾或隱匿特定犯罪所得之本質、來源、去向、所在、所有
    權、處分權或其他權益者。
三、收受、持有或使用他人之特定犯罪所得。
洗錢防制法第14條
有第二條各款所列洗錢行為者，處7年以下有期徒刑，併科新臺
幣5百萬元以下罰金。
前項之未遂犯罰之。
前二項情形，不得科以超過其特定犯罪所定最重本刑之刑。
中華民國刑法第339條
意圖為自己或第三人不法之所有，以詐術使人將本人或第三人之
物交付者，處5年以下有期徒刑、拘役或科或併科50萬元以下罰
金。
以前項方法得財產上不法之利益或使第三人得之者，亦同。
前二項之未遂犯罰之。

附表：
編號 告訴人 詐騙方式 匯款帳戶 ①匯款時間 ②匯款地點 ③匯款金額 （新臺幣） 相關卷證及出處  １  〈 起訴 書一  、  ㈠  〉 鄭治玲 詐騙者於108年7月31日9時58分許，假冒某友人先生去電0000000000門號，佯稱其急需用錢，請鄭治玲匯款云云，致鄭治玲陷於錯誤，於右列時間，依指示操作，匯款右列金額至指定之右列帳戶內，該款項隨即遭提領一空。 中華郵政股份有限公司帳號000-00000000000000號帳戶（ 戶名：黃嘉益） ①108年7月   31日13時16分 ②臺北市○○區○○路0段000巷0號台北富邦銀行　 ③20,000元 ①告訴人鄭治玲於108年8月1日之警詢筆錄（警348號卷第3頁至第4頁) ②台北富邦銀行自動櫃員機交易明細表（警348號卷第31頁） ③內政部警政署反詐騙案件紀錄表、臺北市政府警察局內湖分局內湖派出所受理詐騙帳戶通報警示簡便格式表、金融機構聯防機制通報單（警348號卷第9頁、第13頁至第15頁） ④帳號000-00000000000000號帳戶個資檢視資料、帳戶基本資料、身分證正反面影本、郵政存簿儲金立帳申請書、印鑑卡、申請變更帳戶事項申請書及客戶歷史交易清單（警348號卷第11頁、第19頁至第27頁；本院卷第71頁至第87頁） ⑤通訊軟體LINE對話紀錄及翻拍照片34張、手機通話紀錄（警348號卷第31頁至第32頁；本院卷第71頁至第87頁） ⑥7-ELEVEN交貨便服務單、貨態查詢系統資料（偵9300號卷第31頁至第33頁） ⑦被告黃嘉益之供述（偵9300號卷第23頁至第24頁；偵1653號卷第19頁至第20頁；偵33533號卷第19頁至第24頁；本院卷第59頁至第69頁）  ２  〈 起訴書  一  、  ㈡  〉 劉秀美 詐騙者於108年7月31日10時許，假冒某友人，佯稱其票據到期尚缺12萬元，請劉秀美匯款云云，致劉秀美陷於錯誤，於右列時間，依指示操作，匯款右列金額至指定之右列帳戶內，該款項隨即遭提領一空。  ①108年7月   31日15時20分 ②高雄市○○區○○路0段000號林園郵局 ③120,000   元 ①告訴人劉秀美於108年8月2日之警詢筆錄（警347號卷第3頁至第5頁) ②存款人收執聯（警347號卷第25頁） ③內政部警政署反詐騙案件紀錄表、高雄市政府警察局林園分局林園派出所受理詐騙帳戶通報警示簡便格式表、金融機構聯防機制通報單（警347號卷第9頁至第13頁 　） ④帳號000-00000000000000號帳戶個資檢視資料、帳戶基本資料、身分證正反面影本、郵政存簿儲金立帳申請書、印鑑卡、申請變更帳戶事項申請書及客戶歷史交易清單（警348號卷第11頁、第19頁至第27頁；本院卷第71頁至第87頁） ⑤通訊軟體LINE翻拍照片34張（本院卷第71頁至第87頁） ⑥7-ELEVEN交貨便服務單、貨態查詢系統資料（偵9300號卷第31頁至第33頁 　） ⑦被告黃嘉益之供述（偵9300號卷第23頁至第24頁；偵1653號卷第19頁至第20頁；偵33533號卷第19頁至第24頁；本院卷第59頁至第69頁）  ３  〈  併  辦  〉 陳淑燕 詐騙者於108年7月24日11時20分許，假冒其胞兄，佯稱其票務問題，請陳淑燕匯款云云，致陳淑燕陷於錯誤，於右列時間，依指示操作，匯款右列金額至指定之右列帳戶內，該款項隨即遭提領一空。 中華郵政股份有限公司帳號000-00000000000000號帳戶（ 戶名：賴怡如） ①108年7月   31日13時   39分 ②南投縣○   ○鎮○○路000號台灣中小企業銀行 ③350,000 　元 ①告訴人陳淑燕於108年8月1日之警詢筆錄（警880號卷第3頁至第7頁) ②證人賴怡如之證述(偵7252號卷第35頁至第39頁；警701號卷第1頁至第4頁；偵33533號卷第19頁至第24頁) ③臺灣中小企業銀行匯款申請書(匯款人證明聯)(警880號卷第13頁) ④內政部警政署反詐騙案件紀錄表、南投縣政府警察局埔里分局埔里派出所受理詐騙帳戶通報警示簡便格式表、金融機構聯防機制通報單（警880號卷第19頁至第25頁 　） ⑤中華郵政股份有限公司帳號000-00000000000000號帳戶客戶歷史交易清單、立帳申請書、身分證影本、帳戶個資檢視（警701號卷第11頁至第14頁反面；警880號卷第40頁） ⑥通訊軟體LINE翻拍照片34張（本院卷第71頁至第87頁） ⑦手機通聯紀錄翻拍照片8張、門號0000-000000號通聯調閱查詢單（警880號卷第27頁至第31頁） ⑧7-ELEVEN交貨便服務單、貨態查詢系統資料（偵9300號卷第31頁至第33頁 　） ⑨被告黃嘉益之供述（偵9300號卷第23頁至第24頁；偵1653號卷第19頁至第20頁；偵33533號卷第19頁至第24頁 　；本院卷第59頁至第69頁）  ４ 盧政彥 詐騙者於108年8月1日12時22分許，透過簡訊及通訊軟體LINE與盧政彥聯繫，佯稱可協助辦理貸款事宜云云，致盧政彥陷於錯誤，先行申辦台新國際商業銀行網路銀行，再依之指示於右列時間、將右列金額存入其中，隨後遭轉入橘子支付行動電商平台帳號內，該橘子支付帳戶驗證之銀行帳戶為右列帳戶。  ①108年8月   1日1時11分6秒 ②臺中市西 　屯區工業區三十八路3號全家便利超商 ③80,000元 ①告訴人盧政彥之指述（警701號卷第5頁至第7頁） ②證人賴怡如之證述(偵7252號卷第35頁至第39頁；警701號卷第1頁至第4頁；偵33533號卷第19頁至第24頁) ③台新銀行交易扣款成功明細、文心活儲存款明細（警701號卷第27頁反面至第29頁）　 ④內政部警政署反詐騙案件紀錄表、臺中市政府警察局烏日分局犁份派出所陳報單、受理刑事案件報案三聯單、受理各類案件紀錄表、受理詐騙帳戶通報警示簡便格式表、金融機構聯防機制通報單（警701號卷第9頁、第22頁至第26頁） ⑤中華郵政股份有限公司帳號000-00000000000000號帳戶客戶歷史交易清單、立帳申請書、身分證影本、帳戶個資檢視（警701號卷第11頁至第14頁反面；警880號卷第40頁） ⑥橘子支行動支付會員帳號「gygy4478」、「000-0000000000000000」對應之會員基本資料、交易紀錄(警701號卷第18頁、第20頁) ⑦帳號000-00000000000000號存摺封面（警701號卷第29頁反面） ⑧簡訊內容截圖照片、通訊軟體LINE與暱稱「高家聖」對話紀錄截圖照片（警701號卷第27頁、第30頁正反面） ⑨被告黃嘉益之供述（偵9300號卷第23頁至第24頁；偵1653號卷第19頁至第20頁；偵33533號卷第19頁至第24頁 　；本院卷第59頁至第69頁）